臺灣桃園地方法院刑事判決
111年度訴字第671號
公  訴  人  臺灣桃園地方檢察署檢察官
被      告  賴美菊



上列被告因傷害案件，經檢察官提起公訴（110年度偵字第42649
號），本院判決如下：
    主      文
乙○○犯過失傷害罪，處拘役壹拾伍日，如易科罰金，以新臺幣壹
仟元折算壹日。
    事      實
一、乙○○任職址設桃園市中壢區之幼兒園（幼兒園名稱及地址詳
    卷），為黃○寧之子黃○鉉（民國103年11月生，真實姓名詳
    卷）就讀該幼兒園時之教師，於110年5月4日上午11時45分
    ，在上開幼兒園教室內舉辦幼兒體驗母親懷孕辛勞之活動中
    ，乙○○原應注意使幼兒頸部套上裝有西瓜之背袋揹負時，應
    以手托住使重量分散，以免西瓜之重量集中於頸部，且不應
    持續過久，否則可能造成幼兒頸部受有傷害，而依其當時之
    能力及客觀情況，並無不能注意之情事，竟疏未注意及此，
    於未予示範正確揹負西瓜背袋之姿勢前，即令黃○鉉
　　揹上該西瓜背袋行走達6分鐘，致其受有頸部挫傷之傷害。
二、案經黃○寧委任其父黃○興訴由桃園市政府警察局中壢分局報
    告臺灣桃園地方檢察署檢察官偵查後起訴。
    理    由
壹、程序部分：
一、按被告以外之人於審判外之言詞或書面陳述，除法律有規定
    者外，不得作為證據；又被告以外之人於審判外之陳述，雖
    不符合同法第159 條之1 至第159 條之4 之規定，但經當事
    人於審判程序同意作為證據，法院審酌該言詞陳述或書面陳
    述作成時之情況，認為適當者，亦得為證據；當事人、代理
    人或辯護人於法院調查證據時，知有第159 條第1 項不得為
    證據之情形，而未於言詞辯論終結前聲明異議者，視為有前
    項之同意，刑事訴訟法第159 條第1 項及第159 條之5 分別
    定有明文。查當事人就下述供述證據方法之證據能力，於言
    詞辯論終結前均未聲明異議，而經本院審酌各該證據方法之
    作成時，並無其他不法之情狀，均適宜為本案之證據，依刑
    事訴訟法第159 條之5 之規定，有證據能力。
二、其餘資以認定本案犯罪事實之非供述證據，亦查無違反法定
    程序取得之情，依刑事訴訟法第158 條之4 規定反面解釋，
    洵具證據能力。
貳、實體部分：
一、上開犯罪事實，業據被告乙○○於本院準備程序及審理時坦承
    不諱，核與證人即被害人黃○鉉、告訴人黃○寧、告訴代理人
    黃○興及證人方靜芬於警訊及偵查中指（證）述之情節大致
    相符。又乙○○身為資深之幼兒園教師，理當注意於舉辦幼兒
    體驗母親懷孕辛勞之活動中，使幼兒頸部套上裝有西瓜之背
    袋揹負時，應以手托住使重量分散，以免西瓜之重量集中於
    頸部，且不應持續過久，否則可能造成幼兒頸部受有傷害，
    而被告於本案案發時係56歲之成年人，且其具有幼教資格，
    並自105年07月13日至110年05月14日止，均在本件幼兒園擔
    任教師近5年之久，此據被告於警訊中供述在卷（見110年偵
    字第42649號卷第7頁），乃具有相當幼教照護經驗之成年人
    ，對於上開注意義務自應知之甚明，而依其當時之能力及客
    觀情況，並無不能注意之情事，竟疏未注意及此，僅因內急
    而疏未注意應為正確之示範，即使被害人黃○鉉揹負西瓜背
    袋達六分鐘之久，被告之行為確有過失甚明。又被害人黃○
    鉉因未受正確指導而揹負上開西瓜背袋，致其頸部受有挫傷
    之傷害，有天晟醫院於110年5月4日所開立之診斷證明書乙
    件（見110年偵字第42649號卷第35頁）在卷可憑，是被害人
    黃○鉉所受之傷害，自與被告前揭過失行為間具有相當因果
    關係。綜上，足認被告前開任意性自白與事實相符，本件事
    證明確，被告犯行堪以認定，應依法論科。
二、論罪科刑
　㈠核被告乙○○所為，係犯刑法第284條前段之過失傷害罪。起訴
    書雖認被告所為係犯刑法第277條第1項之傷害罪，然查
　⒈據本院勘驗監視器畫面，勘驗結果如下（依時間順序）：
　⑴勘驗檔案名稱「黃○鉉-1」
　　（11：33：34－11：33：52）
    被告自地上將西瓜拿起後站在被害人黃○鉉面前，後將西瓜
    置於被害人身前之地上【圖一】，被告並有拉扯被害人讓被
    害人摸地上的西瓜【圖二】。
  ⑵勘驗檔案名稱「黃○鉉-2」
    （11：45：03－11：45：10）
    （影片開始時）身著白衣黑褲之甲童（據被告陳稱係另一名
    為○辰之幼兒）脖子上掛著裝有西瓜之紅色袋子於教室內來
    回走動【圖三】，被告將甲童身上之紅色袋子取下。
   （11：45：11－11：45：21）
    被告與甲童說話。
   （11：45：22－11：51：48）
    被告與甲童說完話後，便將裝有西瓜之紅色袋子掛在被害人
    之脖子上【圖四】，並讓被害人於教室內來回走動【圖五】
    ，此時被告便開始收集、發放其他幼兒園小朋友的聯絡簿及
    作業等等。
   （11：51：49－11：52：59）
    被告將裝有西瓜之紅色袋子自被害人之脖子上取下【圖六】
    ，並與被害人交談，被害人神態正常，並無異樣【圖七】。
  ⑶勘驗檔案名稱「黃○鉉-4」
   （15：10：13－15：14：34）
    被告將裝有西瓜之紅色袋子掛在身著粉色上衣、格子褲子之
    乙童身上【圖九】，並讓乙童在教室內來回走動，此時被告
    在一旁拖地【圖十】。
   （15：14：35－15：15：56）
    被告將裝有西瓜之紅色袋子自乙童身上取下，並掛在身著桃
    紅色連身裙之丙童身上【圖十一】，並讓丙童在教室內來回
    走動【圖十二】。
   （15：15：57－15：16：44）
    被告將裝有西瓜之紅色袋子自丙童身上取下，並掛在甲童身
    上【圖十三】，並讓甲童在教室內來回走動【圖十四】。 
  ⑷勘驗檔案名稱「黃○鉉-3」
   （15：36：39－15：38：09）
    被告拿著裝有西瓜之紅色袋子跟孩子們說話，並將袋子掛在
    自己脖子上示範【圖八】，並可見孩子們相互檢查彼此脖子
    後方。
　⒉依上開勘驗結果可知，被告不僅使被害人黃○鉉一人揹負西瓜
    背袋，此外另有使甲童（即○辰）、乙童、丙童亦揹負西瓜
    背袋體驗，且被告係首先使甲童（即○辰）而非被害人黃○鉉
    揹負西瓜背袋，故告訴人及告訴代理人一致指稱係被告體罰
    故意傷害被害人，尚屬無據。又勘驗之監視器光碟係由告訴
    代理人提出，自然無法作假，故難以僅憑前開光碟影像即謂
    被告有故意傷害之犯行。又依勘驗結果顯示被告固使被害人
    黃○鉉揹負西瓜背袋達六餘分鐘之久，惟就此依被告於本院
    供稱：我也沒有一定要小朋友揹多久，只是要求他們走幾圈
    ，他們如果不想揹了，就可以告訴我。黃○鉉部分我也沒有
    規定要他揹多久，只是因為我在旁邊忙，後來看到他還在揹
    ，就趕快幫他把西瓜拿下來等語（見本院卷第74頁）。另配
    合上開勘驗之畫面，被害人黃○鉉揹負西瓜背袋來回走動之
    同時，被告係忙於收集、發放其他幼兒園小朋友的聯絡簿及
    作業，堪認被告所述因他事忙碌導致一時疏忽未能及時將被
    害人黃○鉉揹負之西瓜背袋取下等情，並非子虛。況且依勘
    驗結果，首先揹負西瓜背袋之甲童（○辰）揹負之時間固因
    （11：45：03－11：45：10）（影片開始時）即已揹著西瓜
    背袋而無法判斷久暫，但乙童、丙童則亦分別揹負西瓜背袋
    達四餘分鐘（15：10：13－15：14：34）、一餘分鐘（15：1
    4：35－15：15：56），而甲童（○辰）繼爾又再揹負西瓜背
    袋（15：15：57－15：16：44）至影片結束時仍在揹負。是
    可知，上開揹負西瓜背袋之體驗活動並非故意體罰幼童之手
    段，且全部勘驗過程中，無論是揹負西瓜背袋之幼童或在教
    室中之其他幼童神色、活動均屬正常，並無任何哭泣、害怕
    恐懼，甚至於反抗、不從、不願之行止或表象。在在均可足
    徵本件僅是單純之體驗母親懷孕辛苦之活動，尚非體罰可擬
    。又時序最末之錄影畫面，可以見到被告有向幼兒示範正確
    之揹負西瓜背袋之姿勢，並要求幼兒彼此檢查對方之後頸部
    ，就此被告於本院審理中陳稱：『（審判長問：依照勘驗檔
    案名稱「黃○鉉-4」的時間為「黃○鉉-3」之前，所以依照你
    的陳述是在你「黃○鉉-3」所示畫面之前，就已經有「黃○鉉
    -4」乙童及丙童揹有西瓜之情形，所以你才會在「黃○鉉-3
    」檔案中，有再次示範揹西瓜的正確方式，並且請小朋友彼
    此檢查脖子後方，你的意思是否如此？）是。就是因為在我
    「黃○鉉-3」畫面顯示示範之前，就已經有4 位小朋友揹過
    西瓜，另還有沒有節錄的畫面，當時就已經請其他小朋友也
    有體驗揹西瓜，但因為我之前比較忙、比較急，所以沒有做
    比較正確的示範，而在「黃○鉉-3」畫面中我請小朋友互相
    檢查脖子之前，我已經發現黃○鉉脖子紅紅的，並且也幫他
    擦藥了，而且因為小朋友們都已經體驗過了，所以我會擔心
    其他小朋友的脖子是不是也紅紅的，才請他們互相檢查，後
    來發現只有黃○鉉跟○辰脖子紅紅的，而○辰的紅紅的只有一
    點點。』；『（審判長問：你說黃○鉉脖子紅紅的，是被害人
    自己跟你說的嗎？）不是，是我自己發現的，因為黃○鉉坐
    在我前面，（脖子）就一條紅紅的，但沒有很紅，我就先幫
    他擦藥，之後就把西瓜放在桌子上，示範正確的揹西瓜的姿
    勢，再請小朋友互相檢查脖子，後來發現只有○辰的脖子一
    點點紅紅的，我也有幫○辰擦藥，並且有跟○辰的家長說明。
    』等語（見本院卷第75、76頁）。從而，倘被告有意專以揹
    負西瓜背袋之體罰方式傷害被害人黃○鉉，自無需要求其他
    班上幼兒互相檢查頸部後方，可見此舉應係出於如被告前揭
    所述因自身疏忽導致被害人黃○鉉頸部後方受有挫傷經其發
    現後，亦擔心同樣參與體驗活動之幼兒亦發生相類之狀況始
    致，故被告本件應無傷害之犯意甚明，被告所辯自堪憑信。
    又雖公訴人論告固稱被告應有間接故意乙節，然當日參加揹
    負西瓜背袋體驗活動之幼童不僅只被害人黃○鉉一人，且該
    班幼兒為數眾多，僅由被告一人照護，依勘驗過程明顯可見
    被告在教室中甚為忙碌，故其因一時疏失未能注意單一之被
    害人黃○鉉因前開體驗活動而受有上開輕微之傷勢，亦在情
    理之中，殊不能就此即謂被告有何主觀預見仍容任結果發生
    之不確定（間接）故意，從而公訴人前開所指，尚難採據。
    綜上所述，本件難認被告主觀上有何明知或預見被害人黃○
    鉉將因其上開行為而受傷，並有意使其發生或其發生不違反
    本意之傷害直接故意或不確定故意。因之，檢察官認被告本
    件所為係犯刑法第277條第1項之傷害罪名，尚有未洽；惟被
    告當時因違反其注意義務致被害人黃○鉉受傷，應成立過失
    傷害罪，已如前述，二者之基礎犯罪事實同一，並經本院當
    庭告知被告上開罪名及法條，本院自得變更起訴法條逕予審
    判。
　㈡爰以行為人責任為基礎，審酌被告乙○○原應注意幼兒揹負物
    品之適度及安全，且其身為資深之幼教老師，並無不能注意
    之處，竟因忙碌而一時疏於注意，以致被害人黃○鉉受有前
    揭身體上之傷害，所為自應予非難；且迄今未能與被害人、
    告訴人及告訴代理人達成和解或取得諒解；惟念及被告於本
    院準備程序及審理時坦承過失傷害犯行，態度尚可，復考量
    被告之過失情節非重、被害人所受傷勢程度輕微，暨被告於
    警訊時自述高商畢業之智識程度、多年擔任幼教老師、家境
    小康等之生活狀況（見110年偵字第42649號卷第7頁）等一
    切情狀，量處如主文所示之刑，並諭知易科罰金之折算標準
    。
據上論斷，應依刑事訴訟法第299條第1項前段、第300條，刑法
第284條前段、第41條第1項前段，刑法施行法第1條之1第1項，
判決如主文。
本案經檢察官甲○○提起公訴，檢察官高玉奇到庭執行職務。
中　　華　　民　　國　　111 　年　　7 　　月　　29　　日
                   刑事第十四庭 審判長法  官  江德民

                                      法  官  劉得為

                                      法  官  吳天明
以上正本證明與原本無異。
如不服本判決應於收受送達後20日內向本院提出上訴書狀，並應
敘述具體理由；其未敘述上訴理由者，應於上訴期間屆滿後20日
內向本院補提理由書（均須按他造當事人之人數附繕本）「切勿
逕送上級法院」。
告訴人或被害人如不服判決，應備理由具狀向檢察官請求上訴，
上訴期間之計算，以檢察官收受判決正本之日起算。
                                      書記官  吳怡靜
中　　華　　民　　國　　111 　年　　7 　　月　　29　　日
附錄本案論罪科刑法條全文： 　　　　
刑法第284條
因過失傷害人者，處1年以下有期徒刑、拘役或10萬元以下罰金
，致重傷者，處3年以下有期徒刑、拘役或30萬元以下罰金。